臺灣臺北地方法院民事裁定
110年度訴字第6490號
原      告  厝味旅宿管理顧問股份有限公司

法定代理人  許天亮  
訴訟代理人  高啟霈律師
被      告  陳寵至  
訴訟代理人  黃子寧律師
上列當事人間履行契約事件，本院裁定如下：
    主  文
本件移送臺灣臺東地方法院。
    理  由
一、按訴訟，由被告住所地之法院管轄；因契約涉訟者，如經當
    事人定有債務履行地，得由該履行地之法院管轄。民事訴訟
    法第1條前段、第12條分別定有明文。又當事人以合意定第
    一審管轄法院，如當事人之一造為法人或商人，依其預定用
    於同類契約之條款而成立，按其情形顯失公平者，他造於為
    本案之言詞辯論前，得聲請移送於其管轄法院，民事訴訟法
    第28條第2項前段亦有明文。前條規定立法意旨在於當事人
    之一造為法人或商人時，通常占有經濟上之強勢地位，如因
    契約涉訟而須赴被告之住、居所地應訴，無論在組織及人員
    編制上，均難稱有重大不便；如法人或商人以預定用於同類
    契約之債務履行地或合意管轄條款，與非法人或商人之他造
    訂立契約時，他造就此類條款，表面上雖有締約與否之自由
    ，實際上幾無磋商或變更之餘地，則一旦因該契約涉訟，他
    造即必須遠赴法人或商人以定型化契約所預定之法院應訴，
    在考量應訴之不便，且多所勞費等程序上不利益之情況，經
    濟上弱者往往被迫放棄應訴之機會，不僅顯失公平，並某種
    程度侵害經濟上弱者在憲法上所保障之訴訟權，於是特別明
    文排除合意管轄規定之適用（民事訴訟法第28條第2項修正
    立法意旨參照）。而前開法文所指「按其情形顯失公平者」
    ，係指依契約本質所生之主要權利義務，或按法律規定加以
    綜合判斷，有顯失公平之情形而言。是定型化契約約款之合
    意管轄約款，如對非法人或商人之一造顯失公平者，該當事
    人於為本案之言詞辯論前，得聲請移送於其管轄法院，先予
    指明。
二、本件原告起訴主張：兩造於民國109年5月18日立有投資契約
    書（下稱系爭投資契約），合夥並經營位於臺東市○○路000
    號之「福美民宿」，約定由原告負責福美民宿營業事項，包
    含民宿硬體設備之建置、工作人員之招募、網路平台上廣告
    與訂房系統之運作、現場之營運等業務。詎被告因見福美民
    宿經營狀況甚佳，想要整碗端走，即以原告帳戶不清等理由
    ，刁難原告未遵守系爭投資契約約定，於110年1月29日9時
    許，無故更換民宿大門密碼，致原告之員工無法進入民宿內
    為經營管理，嚴重影響已經訂房旅客之權益，原告營運長張
    均谷為此前往協調，亦不得入內。被告無視雙方簽訂之系爭
    投資契約，持續霸佔民宿並自行以網路等方式對外招攬客戶
    ，明顯侵害原告權益。原告就被告妨礙原告進入民宿之行為
    ，已提起刑事強制罪於臺灣臺東地方檢察署經偵查在案，原
    期望檢方早為處分以使被告停止占用行為，然迄今尚無結果
    ，原告眼見無法營業之損失持續增加，且因與被告所簽訂之
    系爭投資契約書第八條約定，雙方合意以本院為管轄法院，
    因此向本院起訴請求被告為如訴之聲明第一、二項所示之一
    定行為等語。　　
三、被告接獲起訴狀後，於言詞辯論前之110年11月30日提出答
    辯狀，請求將本件移轉至臺灣臺東地方法院管轄，並主張：
    原告為法人，且系爭投資契約係原告擬定提供，雙方合作經
    營之民宿位於臺東縣○○市○○路000號，被告亦住在臺東縣臺
    東市，若以本院為管轄法院，實有顯失公平之情，且於訴訟
    之相關證據調查活動亦不方便，本件實有合意管轄例外規定
    之適用等語。
四、經查：
㈠、依卷附兩造所締系爭投資契約之形式及內容所呈，其契約書
    全文及末尾關於立協議書人欄位所載甲方即原告名稱「厝味
    旅宿管理顧問股份有限公司」、法定代表人姓名「許天亮」
    、公司地址「新北市○○區○○路○段00號21樓」等文字，均係
    以電腦設備預先打字後，再蓋用原告及其法定代理人之印文
    （參本院卷第39頁）；而乙方即被告部分，不論約文第四條
    關於「分潤與結算方式」之匯款戶名、銀行名稱或帳號等欄
    項，均由被告自行書寫，且合約文末之立協議人等相關記載
    ，亦係由被告簽名後再書寫電話、地址。由上開記載外觀，
    可知系爭投資契約書係原告本於其為旅館顧問業務而預定用
    於與各旅宿業者所為代管民宿之同類契約文書；復參酌協議
    內容關於投資架構、出資方式、合作期間、無授權及禁止轉
    讓、分潤與結算方式、契約效力及資金到位規範、財務監管
    設計、保密約款、準據法及管轄法院等事項，甚至於契約第
    九條關於乙方予第三人間之租賃物移轉補償合約補償金等節
    ，均為一般性規範，亦係原告預定反覆用於同類契約之條款
    。職是，系爭投資契約關於合意管轄條款約定，逕以原告營
    業處所所在地之法院即本院為管轄法院，確為原告於同類契
    約時即予預定，而為定型化契約約款堪可認定。
㈡、按定法院之管轄，除當事人利益狀態外，尚有公益上之因素
    考量，諸如以不動產所在地、契約履行地為管轄之法院，除
    可便利證據之調查，亦同時兼顧訴訟之經濟及追求裁判之正
    確性。衡酌原告係本於投資契約書而起訴請求「禁止被告以
    更換門戶密碼或其他方式阻止原告暨其所屬員工進入臺東市
    ○○路000號房屋」、「被告應容忍原告於臺東市○○路000號房
    屋之全部為民宿業務之經營」之特定契約義務之履行，而此
    等特定契約義務之履行，與系爭投資契約履行標的所在息息
    相關，且相關履行標的坐落在臺東縣臺東市，兩造本於前揭
    契約所生特定契約義務之債務履行事項，由臺灣臺東地方法
    院調查證據實較為便捷，亦較符合訴訟經濟。況稽之卷附原
    告公司變更登記表所載，原告為資本登記額2,000萬元、實
    收資本額19,879,260元之法人組織，所營事業涵括「管理顧
    問業…、一般旅館業、會議及展覽服務業、未分類其他服務
    業、人力派遣業…等」多項；復依專業旅遊雜誌所為含原告
    在內之知名旅遊業者報導，及原告自行於網站所刊載之公司
    介紹，原告以「承租改造」、「通路代管」之通路操作及裝
    潢改造服務，目前以「厝味旅宿」與各旅宿業者合作代管之
    民宿達130多家，直營店則為11家，在臺灣中小型旅宿市場
    佔有率為全臺第一，甚具規模（見本院卷第133至140頁、第
    161至171頁）；單以其於臺東所合作經營之民宿即有3家（
    見本院卷第177至178頁）；且參諸卷附原告所不爭執之其所
    屬營運長張均谷與被告間之line對話紀錄，原告就其於臺東
    旅宿連鎖店間之員工可任意調配（見本院卷第67至75頁）；
    另原告於起訴狀亦自承，因被告更換大門密碼、阻撓伊所屬
    員工進入福美民宿營業，伊即於110年1月29日立刻搭機前往
    兩造經營之福美民宿現址請求入內經營（見本院卷第9頁）
    等情，均足徵原告至臺灣臺東地方法院應訴，於其訴訟權之
    行使無甚妨礙。由上所述可知，本件投資契約內所為合意管
    轄條款之締訂偏利於原告，而不利於被告，今兩造就系爭投
    資契約涉訟，若強令被告前來本院應訴，將對產生程序上之
    多所勞費而顯失公平，此不因被告是否具備相當資力而異。
    是故，被告主張其得依民事訴訟法第28條第2項規定聲請移
    送管轄，即屬有據。
㈢、原告雖指稱系爭投資契約係商業性之投資契約所生糾紛，該
    契約係經雙方磋商而訂，且被告有相當資力，否則其如何霸
    佔經營民宿云云。惟兩造因系爭投資契約條款所生之權利義
    務內容及性質內容，與契約條款之議約過程本無關；依民事
    訴訟法第28條第2項規定，僅須當事人之一造為法人、商人
    ，而合意管轄條款係其預定用於同類契約之條款，即足當之
    ，與契約其他條款是否經過磋商後簽立或可否就部分約款修
    改，兩無相涉。復參酌前述民事訴訟法第28條第2項之立法
    意旨，該為法人或商人之一造，通常占有經濟上之強勢地位
    ，如法人或商人以預定用於同類契約之合意管轄條款，與非
    法人或商人之他造訂立契約時，他造就此類條款，表面上雖
    有締約與否之自由，實際上幾無磋商或變更之餘地，如此不
    僅顯失公平，並某種程度侵害經濟上弱者在憲法上所保障之
    訴訟權，原告以系爭投資契約係經雙方磋商而訂定，兩造間
    無實力差距致顯失公平之辯詞，無足憑採。至於原告又稱，
    由被告另經營趣旅行民宿、日常生活事業有限公司可知，其
    係為多角化經營之商人，本件無須移轉管轄等語。然，所謂
    商人係指依商業登記法登記從事經營商業之人或依公司法登
    記之公司，原告本於系爭投資契約所為訴訟之被告係自然人
    ，此與該自然人有無另經營其他事業或是否為有限公司之負
    責人無涉，原告執此逕謂被告為經營商業之商人云云，亦屬
    無稽。
五、綜上所述，系爭系爭投資契約合意管轄條款對於被告有顯失
    公平之情事，復審酌被告之戶籍地位於臺東縣臺東市，本件
    兩造所涉契約履行地點亦在臺東市，則將來訴訟相關證據之
    調查與契約義務之履行，實以臺灣臺東地院作為第一審管轄
    法院最為便利，被告既依民事訴訟法第28條第2項規定，於
    本案言詞辯論前，聲請將本件訴訟移送至臺灣臺東地院，揆
    諸前開說明，本件應排除合意管轄法院規定之適用，並依被
    告聲請，移送於管轄法院。
六、爰裁定如主文。 
中　　華　　民　　國　　111 　年　　2 　　月　　25　　日
                  民事第二庭    法　官　蔡英雌　　
以上正本係照原本作成。
如不服本裁定應於送達後10日內向本院提出抗告狀，並繳納抗告
費新臺幣1,000元。
中　　華　　民　　國　　111 　年　　2 　　月　　25　　日
                                書記官  霍薇帆